【裁判字號】    98,交易,21
【裁判日期】    980625
【裁判案由】    過失傷害
【裁判全文】
臺灣高雄地方法院刑事判決              98年度交易字第21號
公  訴  人  臺灣高雄地方法院檢察署檢察官
被      告  甲○○
上列被告因過失傷害案件，經檢察官提起公訴（97年度偵字第
27717 號），本院判決如下：
    主  文
甲○○犯過失傷害致人重傷罪，處有期徒刑貳月，如易科罰金，
以新臺幣壹仟元折算壹日。
    事  實
一、甲○○於民國97年4 月2 日上午5 時35分許，駕駛車牌號碼
    7151－GL號自用小客車，沿高雄市○○區○○路由西往東方
    向行駛，適有乙○○○駕駛之車牌號碼YM—6097號自用小客
    貨車沿高雄市左營區○○○路由南往北方向行駛，嗣行至重
    愛路與博愛四路交叉路口時，甲○○本應注意燈號閃光紅燈
    時表示「停車再開」，車輛應減速接近，先停止於交叉路口
    前，讓幹道車優先通行後認為安全時，方得續行；而乙○○
    ○亦應注意燈號閃光黃燈時表示「警告」，車輛應減速接近
    ，注意安全，小心通過，且依當時情形，2 人均無不能注意
    之情事，竟皆疏於注意，甲○○未讓幹道車先行即貿然行經
    上開路口，而乙○○○亦未能注意安全、小心通過該路口，
    突見甲○○所駕駛之上開自用小客車穿越交叉路口時已煞車
    不及，致乙○○○所駕駛之自用小客貨車車頭先撞擊甲○○
    所駕駛上開自用小客車之右前車頭，再撞擊甲○○所駕駛上
    開自用小客車之右後車尾，乙○○○因而受有右側股骨遠端
    粉碎性骨折、左側髖臼骨骨折及髖關節脫臼合併坐骨神經嚴
    重鈍挫傷、雙側髖骨骨折、左膝撕裂傷等傷害，嗣因本件車
    禍事故所受之上開傷害，導致其左下肢完全失去功能、右膝
    關節活動範圍僅剩80度（正常為140 度），而受有嚴重減損
    一肢以上之機能，屬重大難治之傷害。又甲○○於肇事後仍
    停留現場，於有偵查犯罪權限之機關及公務員發覺其犯罪前
    ，即主動向據報前往處理之員警自承係其駕車發生前揭車禍
    並願接受裁判，進而查悉上情。
二、案經乙○○○訴由臺灣高雄地方法院檢察署檢察官偵查起訴
    。
    理  由
一、按被告以外之人於審判外之陳述，雖不符刑事訴訟法第159
    條之1 至第159 條之4 之規定，而經當事人於審判程序同意
    作為證據，法院審酌該言詞或書面陳述作成時之情況，認為
    適當者，亦得為證據；當事人、代理人或辯護人於法院調查
    證據時，知有同法第159 條第1 項不得為證據之情形，而未
    於言詞辯論終結前聲明異議者，視為有前項之同意，同法第
    159 條之5 已明揭其旨。本案本院用以認定被告犯罪事實存
    否之被告以外之人於審判外之言詞及書面陳述，雖為傳聞證
    據，然經檢察官、被告於本院審判時，均同意作為證據（見
    本院交易卷第45至47頁），另本院審酌其等陳述作成時之情
    況，均無何不適當之情形，是依上開規定均得作為證據，合
    先敘明。
二、訊據被告甲○○就其於上開時、地與告訴人乙○○○所駕駛
    之自用小客貨車發生車禍，致乙○○○受有前揭傷害之事實
    ，已坦認不諱，並承認其確係在閃光紅燈之狀況下通過路口
    發生事故造成告訴人受傷而具有過失等語（見本院交易卷第
    48頁），核與證人即告訴人乙○○○於本院行準備程序時陳
    稱：「我當時我的車道上閃黃燈，我有減速慢行，而且我有
    開大燈，當時路況良好，我到十字路口發現被告車輛突然出
    來，我煞車不及，就與被告相撞，但先撞到被告車輛的右前
    車身，之後車輛往左轉，再撞到被告車輛的右後車身。」等
    語（見本院審交易卷第22頁）及於審理時結證稱：「（問：
    你與被告的車子撞擊點各為何？）撞擊點是在我的車子左前
    方。」、「（問：你是撞到被告車子的哪邊？）我是撞到被
    告車子的駕駛座，我們兩車是車頭與車頭相撞。」、「（問
    ：你發生撞擊之前有無看到被告的車子？）我是突然發現被
    告的車子，那時已經來不及煞車了。」、「（問：你看到被
    告的車子時，他與你的車子距離有多遠？）約應訊台到法官
    的位置（經當庭丈量後距離約為3.7 公尺）。」、「（問：
    車輛發生撞擊後，你的車輛情形為何？）我那時要直走，發
    生撞擊後我的車輛就往左偏，之後車輛隨即翻覆，翻覆的方
    向是往車輛的左方倒下。」、「（問：你與被告發生撞擊的
    情形為何？）當時我看到被告的車子時已經來不及煞車，雙
    方隨即發生碰撞，碰撞之後我的車就往左偏，之後即發生如
    我前述往車輛左翻覆之情形。因為我的車輛是廂型車，當時
    車內有裝載貨物，撞擊當時我有聽到車內貨物因撞擊而往前
    的聲音。」、「（問：你當時行車的速度為何？）30至40公
    里。」、「（問：你當時通過路口時有無減速？）有，因為
    在該路口前我已經看到在閃黃燈，所以我有減速，博愛路的
    速限是60左右，當時我已經減速到30至40公里左右。」、「
    （問：你當天經過重愛路與博愛四路路口前與你同方向之車
    流輛如何？）當天沒有什麼車子。」、「（問：在你通過該
    路口時，你車輛的前方100 公尺之內是否有任何車輛在行駛
    ？）沒有。」、「（問：你在發現被告所駕駛的車輛前，是
    先看到被告車輛所顯示的燈光或是車輛本身？）我是看到被
    告的車輛，並非先看到車燈。因為當時天已經快亮了，燈光
    並非那麼明顯，所以我是看到被告的車輛本身後來不及煞車
    才撞到的。」等語大致相符（見本院交易卷第42至44頁），
    並有高雄市政府警察局交通警察大隊事故分析研判表1 份、
    道路交通事故現場圖1 紙、道路交通事故調查報告表1 份、
    交通事故現場照片37張、交通事故談話紀錄表2 份、道路交
    通事故肇事人自首情形記錄表2 份、高雄榮民總醫院診斷證
    明書3 份、高雄榮民總醫院98年3 月2 日高總管字第098000
    2191號函及所附病歷資料1 份附卷可稽（見他卷第19、20、
    36、37、39至45、48至64頁，本院審交易卷第31、33、37、
    38頁），足認被告甲○○確實係屬行經閃光紅燈路口之支線
    道車未讓幹線道車先行，逕行進入該路口之後，而與幹線道
    車輛發生碰撞，並因而致告訴人乙○○○成傷之事實已明。
    且本件經高雄市政府交通局車輛行車事故鑑定委員會鑑定結
    果認為：「一、甲○○行經閃光紅燈路口未依規定讓車，為
    肇事主因。二、乙○○○行經閃光黃燈未注意安全、小心通
    過為肇事次因。」等情，有該鑑定委員會97年5 月29日鑑定
    意見書在卷可按（見他卷第30頁）；復經本院再送高雄市車
    輛行車事故覆議鑑定委員會覆議，亦維持同一見解，載稱「
    一、甲○○駕駛7151－GL號自小客車，行經閃光紅燈路口未
    依規定讓車，為肇事主因。二、乙○○○駕駛YM—6097號自
    小客貨車，行經閃光黃燈路口未注意安全，小心通過，為肇
    事次因。」等語，亦有高雄市政府98年4 月7 日高市府交三
    字第0980020503號函及所附覆議意見在卷可佐（見本院審交
    易卷第41、42頁），均同本院上開認定。被告固另辯稱其要
    進入重愛路與博愛四路交叉路口前有先停止看左右方的來車
    ，認為左右方並無來車之後，方以緩慢的速度向前行駛，直
    到該交叉路口中心點附近時看見右側有1 輛機車開大燈從博
    愛四路由南往北之方向行進，其則減緩速度讓該車先行通過
    ，在認為沒有車輛以後要穿越該交叉路口時，即遭告訴人所
    駕駛之車輛從其之右側撞擊等語（見他卷第69頁，本院審交
    易卷第21頁，本院交易卷第42頁）。惟查被告甲○○確實係
    在行經閃光紅燈路口未暫停讓幹線道車先行方發生本件車禍
    事故，已如前述，故縱令被告通過該路口時曾讓某輛機車先
    行通過該路口，然亦無法據此卸免其行經閃光紅燈路口未讓
    告訴人所駕駛之幹線道車先行，而與該幹線道車輛發生碰撞
    之過失事責，是被告之上開辯詞尚不足採。本件事證明確，
    被告甲○○過失致重傷之犯行，堪以認定。
三、按「毀敗或嚴重減損一肢以上之機能」，係屬重傷，刑法第
    10條第4 項第4 款定有明文。至被害人乙○○○因上開車禍
    所受傷勢，經高雄榮民總醫院函覆表示：「因導致此患者左
    下肢機能損傷（嚴重受損）的主因為左髖臼骨折及髖關節脫
    臼所造成的坐骨神經嚴重鈍挫傷，因此神經為控制人體下肢
    最重要的神經（控制其活動及感覺），故此傷導致其左下肢
    完全失去功能，須經過至少1 年的復健始能逐漸恢復功能。
    患者右下肢因右側股骨遠端近關節處粉碎性骨折及髕股骨折
    而術後無法負重至少3 個月，且因此其右膝關節活動只剩80
    度（正常為140 度）。因此此次車禍有嚴重減損患者一肢以
    上的機能」等語，有該醫院98年3 月2 日高總管字第098000
    2191號函附被害人乙○○○病歷資料函覆表在卷可稽（見本
    院審交易卷第37、38頁）。從而，被害人乙○○○因上開車
    禍受有嚴重減損一肢以上之機能，屬重大難治之傷害無訛，
    且被告上開過失行為與被害人乙○○○所受傷害之間，亦具
    有相當因果關係。故核被告甲○○所為，係犯刑法第284 條
    第1 項後段之過失重傷害罪。起訴意旨認被告係犯同條第1
    項前段之過失傷害罪，尚有未洽，惟其基本社會事實同一，
    爰依法變更起訴法條。又被告於肇事後停留於案發現場，並
    於有偵查犯罪權限之機關及公務員發覺其犯罪前，主動向到
    場處理之員警自承其因駕車發生前揭車禍，進而接受裁判，
    此有高雄市○○○○○道路交通事故肇事人自首情形紀錄表
    在卷可稽（見他卷第44頁），核與刑法自首之規定相符，是
    依刑法第62條前段之規定，減輕其刑。爰審酌被告甲○○駕
    駛汽車，本應謹慎注意遵守交通規則，以維自身及其他參與
    道路交通者之安全，竟疏未遵守依交通號誌暫停行車之交通
    規則，因而肇事致被害人受有上開傷害，惟念其無前科紀錄
    ，有臺灣高等法院被告全國前案紀錄表在卷可佐，足見其素
    行良好，雖與被害人乙○○○間因賠償數額認知不同，未能
    達成和解，然在犯後已坦認其過失事責，態度尚佳，另衡及
    本件交通事故之發生，被害人乙○○○駕駛之自小客貨車亦
    有行經閃光黃燈未注意安全、小心通過之違規情事等一切情
    狀，酌情量處如主文所示之刑，並諭知以新臺幣1000元折算
    1 日之易科罰金折算標準。另公訴人雖就被告具體求處有期
    徒刑8 月等語，然本院衡酌上情，認量處上開刑度，已足懲
    戒被告之犯行，是認檢察官求處刑期尚屬過重，附此敘明。
據上論斷，應依刑事訴訟法第284 條之1 、第299 條第1 項前段
、第300 條，刑法第284 條第1 項後段、第62條前段、第41條第
1 項前段，刑法施行法第1 之1 條，判決如主文。
本案經檢察官丙○○到庭執行職務。
中    華    民    國    98    年    6     月    25    日
                            交通法庭  法  官  葉文博
以上正本證明與原本無異。
如不服本判決應於收受本判決後10日內向本院提出上訴書狀，並
應敘述具體理由，如未敘述上訴理由者，應於上訴期間屆滿後20
日內補提理由書狀於本院（均須按他造當事人之人數附繕本）「
切勿逕送上級法院」。
中    華    民    國    98    年    6     月    25    日
                                      書記官  李柏親
附錄本判決論罪科刑法條：
刑法第284條第1項
因過失傷害人者，處6 月以下有期徒刑、拘役或5 百元以下罰金
，致重傷者，處1 年以下有期徒刑、拘役或5 百元以下罰金。


司法院資訊處製作；財團法人民間司法改革基金會備份。
